【裁判字號】    98,訴,408
【裁判日期】    990813
【裁判案由】    侵權行為損害賠償
【裁判全文】
臺灣花蓮地方法院民事判決               98年度訴字第408號
原      告  乙○○
            甲○○
共      同  丙○○
訴訟代理人
被      告  丁○○
上列當事人間因過失傷害案件，原告提起刑事附帶民事訴訟請求
侵權行為損害賠償事件，本院刑事庭裁定（98年度交附民字第37
號）移送前來，本院於民國99年7月20日言詞辯論終結，判決如
下：
    主      文
被告應給付原告乙○○新臺幣壹佰肆拾參萬捌仟捌佰肆拾貳元，
及自民國98年12月24日起至清償日止，按週年百分之5計算之利
息。
被告應給付原告甲○○新臺幣伍拾貳萬貳仟柒佰拾陸元，及自民
國98年12月24日起至清償日止，按週年百分之5計算之利息。
原告其餘之訴駁回。
訴訟費用由被告負擔二分之一，餘由原告負擔。
本判決原告乙○○勝訴部分於原告乙○○以新臺幣肆拾捌萬元供
擔保後；原告甲○○勝訴部分於原告甲○○以新臺幣拾捌萬元供
擔保後，均得假執行。
原告其餘假執行之聲請駁回。
    事實及理由
一、本件被告經合法通知，未於最後言詞辯論期日到場，核無民
    事訴訟法第386條各款所列情形，爰依原告之聲請，由其一
    造辯論而為判決。
二、原告主張：
(一)被告於民國97年11月30日凌晨零時許，酒後已不能安全駕駛
    車輛之狀態下，竟仍駕駛車號L3-2142號自小客貨車，沿花
    蓮縣新城鄉○○路行駛，嗣於同日凌晨0時15分許，途經上
    開路段1號與仁義街交會處時，疏未注意車前狀況，竟侵入
    對向車道，失控撞及原告乙○○所騎乘，搭載原告甲○○之
    車號XX6-767號機車，致原告乙○○受有右股骨幹、右脛骨
    幹、左遠端橈骨骨折；原告甲○○受有右股骨幹、右手第3
    掌骨、左足內踝骨折及左手第4掌指骨關節脫位等傷害。
(二)原告乙○○得向被告請求以下賠償：
  1.醫療費用新臺幣（下同）38,842元：原告乙○○因上述車禍
    受有前述傷害，支出醫療費用38,842元。
  2.減少勞動能力1,200,000元：原告乙○○因系爭車禍所受之
    傷勢經財團法人佛教慈濟綜合醫院大林分院（下稱慈濟大林
    分院）鑑定減少勞動能力喪失為38.45﹪，原告據此請求1,2
    00,000元。
  3.精神慰撫金：原告乙○○因本件車禍致多處骨折，造成走路
    跛行，實已嚴重影響餘生之生活，精神痛苦不堪，故請求賠
    償精神慰撫金80萬元。
(三)原告甲○○得向被告請求以下賠償：
  1.醫療費用新臺幣（下同）91,060元：原告甲○○因上述車禍
    受有前述傷害，支出醫療費用91,060元。
  2.減少勞動能力1,200,000元：原告甲○○因系爭車禍所受之
    傷勢經財團法人佛教慈濟綜合醫院臺北分院（下稱慈濟臺北
    分院）鑑定減少勞動能力喪失為30﹪，原告據此請求300,00
    0元。
  3.精神慰撫金：原告甲○○因本件車禍致多處骨折，精神痛苦
    不堪，故請求賠償精神慰撫金60萬元。
(四)爰依民法第184條第1項、第193條第1項、第195條第1項前段
    規定請求被告賠償。並聲明：(1)被告應給付原告乙○○2,10
    0, 000元及自起訴狀繕本送達翌日即98年12月24日起至清償
    日止，按年息百分之五計算之利息。(2)被告應給付原告甲○
    ○1,000,000元及自起訴狀繕本送達翌日即98年12月24日起
    至清償日止，按年息百分之五計算之利息。(3)並陳明願供擔
    保准為假執行。
三、被告對其因酒後駕車，不慎逆向撞及原告乙○○所騎乘之機
    車，導致原告乙○○、甲○○受傷等情並不爭執，僅以：伊
    沒有錢賠等語置辯，並聲明：原告之訴駁回。
四、原告主張之事實，業據其提出本院98年度花交簡字第105號
    、臺灣花蓮地方法院檢察署檢察官98年度偵字第2135號起訴
    書、診斷證明書、醫療費用收據等件為證，且為被告所不爭
    執，復經本院依職權調閱本院98年度交簡字第18號刑事卷宗
    核閱屬實，堪信原告主張為真實。又本件車禍經送往臺灣省
    花東區車輛行車事故鑑定委員會（下稱花東區車鑑會）鑑定
    結果為：「一、丁○○酒精濃度過量駕駛自用小客貨車行經
    無號誌之交叉路口右轉後，跨越中心分向限制線，侵入來車
    道，為肇事原因。二、乙○○駕駛重型機車無肇事因素。」
    此有該會98年6月26日花東鑑字第0986101019號函覆之鑑定
    意見書附卷可考（見上開本院刑事卷所附偵卷第8-11頁），
    嗣經送往臺灣省車輛行車事故覆議鑑定委員會鑑定，覆議結
    論亦贊同花東區車鑑會之鑑定意見（見上開偵卷第25頁）。
    是以經本院斟酌上開鑑定意見並綜合所有證據，認為被告對
    於本件車禍之發生，應負完全之肇事責任，自無疑義。
五、按因故意或過失，不法侵害他人之權利者，負損害賠償責任
    ；汽車、機車或其他非依軌道行駛之動力車輛，在使用中加
    損害於他人者，駕駛人應賠償因此所生之損害。但於防止損
    害之發生，已盡相當之注意者，不在此限；不法侵害他人之
    身體或健康者，對於被害人因此喪失或減少勞動能力或增加
    生活上之需要時，應負損害賠償責任；不法侵害他人之身體
    、健康、名譽、自由、信用、隱私、貞操，或不法侵害其他
    人格法益而情節重大者，被害人雖非財產上之損害，亦得請
    求賠償相當之金額；民法第184條第1項前段、第191條之2、
    第193條第1項及第195條第1項分別定有明文。被告對系爭車
    禍之發生具有完全過失，已如前述，茲就原告二人下列請求
    是否有理及金額是否適當等節，分述本院得心證之理由如下
    ：
(一)原告乙○○部分：
  1.醫療費用部分：原告乙○○因本件車禍，受有前述之傷勢，
    並因此支出醫療費用38,842元，此有慈濟醫院醫療費用收據
    附卷可稽（見98年度交附民字第37號卷第12頁），被告對此
    並不爭執，應堪信為真實。
  2.減少勞動能力部分：原告乙○○因系爭車禍事故受傷，經慈
    濟大林分院診斷，結果略以：原告乙○○骨折已癒合，然實
    際測得患肢下肢長度為100公分，健肢下肢長度為97公分，
    縮短為3公分，屬殘廢等級第11級，對照減少勞動能力比率
    表為喪失38.45﹪，此有該院99年7月14日慈醫大林文字第99
    1361號函覆之鑑定書在卷可按（見本院卷第53-54頁），而
    原告乙○○為77年4月20日生，受傷時為20歲，距法定退休
    年齡65歲，尚45年，則以原告乙○○現仍就學，尚未就業，
    依勞工最低基本工資17,280元，其年收入為207,360元（17,
    280×12＝207,360），依霍夫曼計算式扣除法定利率計算之
    中間利息（惟第一年不扣除利息），則原告乙○○得請求之
    勞動能力減少之損害為1,907,381元，計算式為：「207,360
    ×38.45﹪×23.00000000=1,907,381（小數點以下四捨五入
    ）」，原告乙○○就此部分主張受有1,200,000元之損害，
    自屬有據，應予准許。
  3.精神慰藉金：按慰藉金之賠償須以人格權遭遇侵害，使精神
    上受有痛苦為必要，其核給之標準固與財產上損害之計算不
    同，然非不可斟酌雙方身分資力與加害程度，及其他各種情
    形核定相當之數額（最高法院51年台上字第223號判例意旨
    參照）。原告乙○○因車禍受有上開傷勢，並進行治療，其
    精神上應受有相當之痛苦。本院審酌原告乙○○現為學生，
    名下無財產；被告高職畢業，現為汽車修護名下並無不動產
    （此有兩造警詢筆錄及稅務電子閘門財產所得調件明細表在
    卷可稽，見警卷及本院第13-16頁），暨兩造之身分、地位
    、經濟狀況、被告過失程度及原告所受傷勢、所受痛苦程度
    等，認原告乙○○請求精神慰撫金20萬元之範圍，尚屬適當
    ，逾此部分之請求即屬無據，應予駁回。
  4.綜上，原告乙○○因系爭車禍，其得向被告請求賠償之損害
    額合計為1,438,842元（38,842＋1,200,000＋200,000＝1,4
    38,842）。
(二)原告甲○○部分：
  1.醫療費用部分：原告甲○○因本件車禍，受有前述之傷勢，
    並因此支出醫療費用22,716元（應扣除健保給付及證明書費
    ），此有慈濟醫院臺北分院、國軍花蓮總醫院附設民眾診療
    服務處、仁祥復健科診所醫療收據附卷可按（見本院另附之
    牛皮紙袋），被告對該證明書之真正並不爭執，應堪信為真
    實。至原告甲○○超過此部分金額之請求，即屬無據，應予
    駁回。
  2.減少勞動能力部分：原告甲○○因系爭車禍事故受傷，經慈
    濟臺北分院診斷，結果略以：原告甲○○骨折未癒合完全，
    不可長時間走動，無法負重，左手第4掌指骨關節活動角度
    0-40度，左手5掌指骨關節活動角度0-30度，工作能力減少
    30﹪（見本院卷第43頁），而原告甲○○為78年6月27日生
    ，受傷時為19歲，至其20歲成年後，距法定退休年齡65歲，
    尚45年，則以原告甲○○現仍就學，尚未就業，依勞工最低
    基本工資17,280元，其年收入為207,360元（17,280×12＝2
    07,360），依霍夫曼計算式扣除法定利率計算之中間利息（
    惟第一年不扣除利息），則原告甲○○得請求之勞動能力減
    少之損害為1, 488,203元，計算式為：「207,360×30﹪×2
    3.00000000=1,488,203（小數點以下四捨五入）」，原告甲
    ○○就此部分主張受有300,000元之損害，自屬有據，應予
    准許。
  3.精神慰藉金：按慰藉金之賠償須以人格權遭遇侵害，使精神
    上受有痛苦為必要，其核給之標準固與財產上損害之計算不
    同，然非不可斟酌雙方身分資力與加害程度，及其他各種情
    形核定相當之數額（最高法院51年台上字第223號判例意旨
    參照）。原告甲○○因車禍受有上開傷勢，並進行治療，其
    精神上應受有相當之痛苦。本院審酌原告甲○○現為學生，
    名下無財產；被告高職畢業，現為汽車修護名下並無不動產
    （此有兩造警詢筆錄及稅務電子閘門財產所得調件明細表在
    卷可稽，見警卷及本院第12、15-16頁），暨兩造之身分、
    地位、經濟狀況、被告過失程度及原告所受傷勢、所受痛苦
    程度等，認原告甲○○請求精神慰撫金20萬元之範圍，尚屬
    適當，逾此部分之請求即屬無據，應予駁回。
  4.綜上，原告甲○○因系爭車禍，其得向被告請求賠償之損害
    額合計為522,716元（22,716＋300,000＋200,000＝522,716
    ）。
六、從而，原告乙○○、甲○○分別依侵權行為之法律關係請求
    被告給付1,438,842元及522,716元，及均自98年12月24日起
    至清償日止，按年息百分之五計算之利息，為有理由，均應
    予准許，逾此部分之請求為無理由，均應予駁回。
七、原告二人陳明願供擔保，聲請宣告假執行，經核原告二人勝
    訴部分並無不合，應予准許。至原告二人敗訴部分，其假執
    行聲請失所附麗，應併予駁回。
八、本件事證已臻明確，兩造其餘攻擊防禦方法與舉證，均無礙
    勝負判斷，爰不一一論列，附此敘明。
十、訴訟費用負擔之依據：民事訴訟法第79條。
中    華    民    國    99    年    8     月    13    日
                        臺灣花蓮地方法院民事庭
                                法  官  劉柏駿
上列為正本係照原本作成。
如不服本判決，應於送達後20日內，向本院提出上訴狀並表明上
訴理由，如於本判決宣示後送達前提起上訴者，應於判決送達後
20日內補提上訴理由書(須附繕本)。
如委任律師提起上訴者，應一併繳納上訴審裁判費。
中    華    民    國    99    年    8     月    13    日
                                書記官  胡旭玫

司法院資訊處製作；財團法人民間司法改革基金會備份。
